【裁判字號】    98,簡上,1455
【裁判日期】    991029
【裁判案由】    詐欺
【裁判全文】
臺灣板橋地方法院刑事判決            98年度簡上字第1455號
上  訴  人  臺灣板橋地方法院檢察署檢察官
被      告  丙○○
上列上訴人因被告詐欺案件，不服本院於民國98年10月2 日所為
之98年度簡字第7004號第一審判決（聲請簡易判決處刑案號：98
年度偵字第20787 號；移送併辦案號：98年度偵字第24638 號）
，提起上訴暨移送併辦（臺灣士林地方法院檢察署98年度偵字第
14832 號、臺灣桃園地方法院檢察署99年度偵字第5752號），本
院管轄之第二審合議庭以裁定進行簡式審判程序，判決如下：
    主  文
原判決撤銷。
丙○○幫助意圖為自己不法之所有，以詐術使人將本人之物交付
，處拘役肆拾日，如易科罰金，以新臺幣壹仟元折算壹日。
    事  實
一、丙○○依其智識程度，可預見提供自己之帳戶提款卡供不熟
    識之人使用，可能幫助他人以該帳戶作為收取詐騙被害人所
    得財物之用，竟仍不違背其本意，基於幫助他人詐欺取財之
    犯意，於民國98年6 月間某日時，在臺北市○○○路某址便
    利商店前，以新臺幣3,000 元之代價，將其前於臺灣郵政股
    份有限公司板橋溪崑郵局所開立帳號00000000000000號帳戶
    （下稱郵局帳戶）之提款卡及密碼，交付予某真實年籍姓名
    不詳、綽號「阿明」之成年男子，以此方式幫助該「阿明」
    所屬詐欺集團為詐欺取財之犯行。嗣取得上開丙○○郵局帳
    戶之詐欺集團成員，即基於意圖為自己不法所有之詐欺取財
    犯意，先後於如附表所示之詐騙時間，詐騙如附表所示之各
    被害人（詐術方式詳附表），致各該被害人均因而陷於錯誤
    ，分別於如附表所示之時間，依指示匯款，而將如附表所示
    之款項匯至丙○○上開郵局帳戶內，由該詐欺集團成員自行
    提領。嗣因如附表所示之被害人於遭詐騙後，均發覺有異，
    經報警處理，始循線偵得上情。
二、案經甲○○訴由臺北縣政府警察局蘆洲分局報請臺灣板橋地
    方法院檢察署檢察官偵查後聲請以簡易判決處刑及移送併案
    審理，並經臺灣士林地方法院檢察署檢察官、臺灣桃園地方
    法院檢察署檢察官移送併案審理。
    理  由
一、上揭被告丙○○交付其郵局帳戶提款卡及密碼予「阿明」使
    用，幫助「阿明」所屬之詐欺集團遂行詐欺取財犯行等事實
    ，業據被告於本院審理時坦白承認，並有被告上開郵局帳戶
    之開戶基本資料1 份在卷可稽；而如附表所示各被害人因遭
    詐騙而分別匯款至被告前開郵局帳戶內等情節，亦據告訴人
    甲○○、丁○○、被害人乙○○、戊○○等人於警詢中指述
    綦詳，並有網路拍賣網站列印資料數份、告訴人甲○○所提
    出之郵政國內匯款執據1 紙、被害人乙○○、戊○○所提出
    之自動提款機交易明細表各1 紙、被告上開郵局帳戶交易明
    細表1 份等在卷可按，足認被告上開自白，核與事實相符。
    又於金融機構開設存款帳戶，請領存摺、提款卡一事，原係
    針對個人身分之社會信用而予以資金流通，具有強烈之屬人
    性，而金融帳戶為個人理財之工具，於金融機構申請開設存
    款帳戶亦無任何特殊之資格限制，一般民眾皆可以存入最低
    開戶金額之方式，任意於金融機構申請開設存款帳戶，且一
    人並可於不同之金融機構申請多數之存款帳戶使用，此屬眾
    所周知之事實；是依一般人之社會生活經驗，若見他人不以
    自己名義申請帳戶，反而向人收集存款帳戶之提款卡供己使
    用，衡情對於該帳戶是否供不法之使用，當有合理之懷疑；
    被告既係心智成熟之成年人，依其個人之智識及經驗，應可
    預見提供帳戶提款卡供他人使用，有幫助該他人從事詐欺取
    財犯行之可能，然被告竟仍將其上開郵局帳戶之提款卡及密
    碼交予「阿明」使用，足見被告於主觀上對於其提供帳戶提
    款卡及密碼之行為，縱令因而幫助他人為詐欺取財之行為，
    亦不違反其本意，其有幫助詐欺取財之不確定故意，至屬灼
    然。綜上所述，本件事證明確，被告犯行堪以認定。
二、核被告所為，係犯刑法30條第1 項、第339 條第1 項之幫助
    詐欺取財罪。被告以一幫助行為，幫助該詐欺集團成員先後
    詐騙如附表所示之各被害人，而觸犯數幫助詐欺取財罪，為
    同種想像競合，應依刑法第55條規定從一幫助詐欺取財罪處
    斷；檢察官雖僅就被告幫助該詐欺集團成員詐騙如附表編號
    1 所示告訴人甲○○之犯行部分聲請以簡易判決處刑，惟被
    告其餘幫助詐欺取財犯行，既與上開經聲請以簡易判決處刑
    並經本院論罪之犯行間，有想像競合之裁判上一罪關係，為
    聲請簡易判決處刑之效力所及，復經檢察官移送併案審理（
    臺灣板橋地方法院檢察署98年度偵字第24638 號、臺灣士林
    地方法院檢察署98年度偵字第14832 號、臺灣桃園地方法院
    檢察署99年度偵字第5752號、），本院自得併予審究，附此
    敘明。被告係幫助該「阿明」所屬詐欺集團成員為詐欺取財
    之犯行，為幫助犯，依刑法第30條第2 項規定，減輕其刑。
三、原審對被告據以論科，固非無見；惟原審未及審酌被告幫助
    該詐欺集團成員詐騙如附表編號2 、編號4 所示各被害人之
    犯行，尚有未洽，檢察官執以提起本件上訴，為有理由，自
    應由本院將原判決撤銷改判。爰審酌被告之犯罪動機、目的
    、手段，其行為對於各告訴人、被害人所造成之損害，且其
    行為助長社會上「人頭文化」歪風，導致詐欺犯罪追查不易
    ，形成查緝死角，及被告犯後於本院審理時已坦承犯行，態
    度尚稱良好等一切情狀，量處如主文第2 項所示之刑，並諭
    知易科罰金之折算標準。
據上論斷，應依刑事訴訟法第455 條之1 第1 項、第3 項、第36
9 條第1 項前段、第364 條、第273 條之1 第1 項、第299 條第
1 項前段，刑法第30條第1 項、第2 項、第339 條第1 項、第55
條、第41條第1 項前段，刑法施行法第1 條之1 第1 項、第2 項
前段，判決如主文。
本案經檢察官洪松標到庭執行職務
中    華    民    國    99    年    10   月     29    日
                  刑事第十庭  審判長法  官  張江澤
                                    法  官  楊志雄
                                    法  官  劉景宜
以上正本證明與原本無異
本判決不得上訴
                                    書記官  謝秀青
中    華    民    國    99    年    11    月    8     日
附表：
 ┌──┬───┬──────┬───────┬──────┬──────┐
 │編號│被害人│詐 騙 時 間 │ 詐 術 方 式  │  匯款時間  │  匯款金額  │
 │    │      │ （民國）   │              │  （民國）  │ （新臺幣） │
 ├──┼───┼──────┼───────┼──────┼──────┤
 │ 1  │甲○○│98年7 月8 日│該詐欺集團成員│98年7 月8 日│16,000元    │
 │    │      │下午3 時42分│於網路拍賣網站│下午4 時6 分│            │
 │    │      │許          │上虛偽刊登欲出│許          │            │
 │    │      │            │售電腦之訊息，│            │            │
 │    │      │            │致瀏覽該網頁之│            │            │
 │    │      │            │甲○○因而陷於│            │            │
 │    │      │            │錯誤，而下標購│            │            │
 │    │      │            │買，並依指示匯│            │            │
 │    │      │            │款（匯款地為臺│            │            │
 │    │      │            │北縣蘆洲市）。│            │            │
 ├──┼───┼──────┼───────┼──────┼──────┤
 │ 2  │乙○○│98年7 月8 日│該詐欺集團成員│98年7 月8 日│3,900元     │
 │    │      │某時        │於網路拍賣網站│下午6 時43分│            │
 │    │      │            │上虛偽刊登欲出│許          │            │
 │    │      │            │售腳踏車之訊息│            │            │
 │    │      │            │，致瀏覽該網頁│            │            │
 │    │      │            │之乙○○因而陷│            │            │
 │    │      │            │於錯誤，而下標│            │            │
 │    │      │            │購買，並依指示│            │            │
 │    │      │            │匯款。        │            │            │
 ├──┼───┼──────┼───────┼──────┼──────┤
 │ 3  │戊○○│98年7 月8 日│該詐欺集團成員│98年7 月8 日│4,800元     │
 │    │      │晚間9 時30分│於網路拍賣網站│晚間9 時30分│            │
 │    │      │許          │上虛偽刊登欲出│許          │            │
 │    │      │            │售手機之訊息，│            │            │
 │    │      │            │致瀏覽該網頁之│            │            │
 │    │      │            │戊○○因而陷於│            │            │
 │    │      │            │錯誤，而下標購│            │            │
 │    │      │            │買，並依指示匯│            │            │
 │    │      │            │款。          │            │            │
 ├──┼───┼──────┼───────┼──────┼──────┤
 │ 4  │丁○○│98年7 月9 日│該詐欺集團成員│98年7 月9 日│3,700元     │
 │    │      │凌晨0 時許  │於網路拍賣網站│凌晨0 時30分│            │
 │    │      │            │上虛偽刊登欲出│許          │            │
 │    │      │            │售腳踏車之訊息│            │            │
 │    │      │            │，致瀏覽該網頁│            │            │
 │    │      │            │之丁○○因而陷│            │            │
 │    │      │            │於錯誤，而下標│            │            │
 │    │      │            │購買，並依指示│            │            │
 │    │      │            │匯款。        │            │            │
 └──┴───┴──────┴───────┴──────┴──────┘
附錄本案論罪科刑法條全文：
刑法第339條第1項
中華民國刑法第339條
（普通詐欺罪）
意圖為自己或第三人不法之所有，以詐術使人將本人或第三人之
物交付者，處5 年以下有期徒刑、拘役或科或併科1 千元以下罰
金。
以前項方法得財產上不法之利益或使第三人得之者，亦同。
前二項之未遂犯罰之。

司法院資訊處製作；財團法人民間司法改革基金會備份。
